臺灣板橋地方法院交通事件裁定　　　　99年度交聲字第4645號
原處分機關　交通部公路總局臺北區監理所板橋監理站
異　議　人
即受處分人　張崇義
上列異議人即受處分人因違反道路交通管理處罰條例案件，對於
交通部公路總局臺北區監理所板橋監理站中華民國99年12月8 日
板監裁字第裁41-C00000000號處分聲明異議，本院裁定如下：
    主  文
原處分撤銷。
張崇義汽車駕駛人，駕駛汽車肇事致人受傷而逃逸，吊銷其駕駛
執照，壹年內不得考領駕駛執照。
    理  由
一、原處分意旨略以：異議人即受處分人張崇義於民國99年10月
    18日下午4 時40分許，騎乘車牌號碼JJZ-700 號重型機車，
    行經臺北縣永和市（現改制為新北市永和區○○○路○ 段23
    號前，因有「汽車駕駛人駕駛汽車肇事致人受傷而逃逸」之
    違規行為，經新北市政府警察局永和分局秀朗派出所執勤員
    警，以臺北縣政府警察局北縣警交大字第C00000000 號舉發
    違反道路交通管理事件通知單（下稱舉發通知單）逕行舉發
    ，並經原處分機關於99年12月8 日以板監裁字第裁41-C0000
    0000號違反道路交通管理事件裁決，依道路交通管理處罰條
    例第62條第3 項、第4 項（裁決書漏載第3 項）、第67條第
    3 項（裁決書漏載此條）之規定，裁處異議人罰鍰新臺幣（
    下同）6,000 元，吊銷駕駛執照，1 年內不得考領駕駛執照
    。
二、本件聲明異議意旨略以：伊於上開時、地騎乘車牌號碼JJZ-
    700 號重型機車，行經新北市○○區○○路1 段23號前，並
    未與許凱程所騎乘車牌號碼731-ESF 號重型機車發生擦撞；
    許凱程係違規超速行駛，煞車失控自行摔車倒地受傷，原處
    分機關遽以裁罰，顯有違誤，爰依法聲明異議，請求撤銷原
    處分云云。
三、按汽車駕駛人駕駛汽車肇事致人受傷或死亡者，應即採取救
    護措施及依規定處置，並通知警察機關處理，不得任意移動
    肇事汽車及現場痕跡證據，違反者處新臺幣3 千元以上9 千
    元以下罰鍰。但肇事致人受傷案件當事人均同意時，應將肇
    事汽車標繪後，移置不妨礙交通之處所。前項駕駛人肇事致
    人受傷而逃逸者，吊銷其駕駛執照；致人重傷或死亡而逃逸
    者，吊銷其駕駛執照，並不得再考領。次按汽車駕駛人，曾
    依本條例其他各條規定吊銷駕駛執照者，1 年內不得考領駕
    駛執照。道路交通管理處罰條例第62條第3 項、第4 項、第
    67條第3 項定有明文。
四、經查：
  (一)本件異議人即受處分人張崇義騎乘車牌號碼JJZ-700 號重型
    機車，於99年10月18日下午4 時40分許，行經新北市○○區
    ○○路1 段23號前，因有「汽車駕駛人駕駛汽車肇事致人受
    傷而逃逸」之違規事實，為新北市政府警察局永和分局秀朗
    派出所執勤員警當場舉發，嗣原處分機關以板監裁字第裁41
    -C00000000號裁決書，裁處異議人罰鍰6,000 元，並吊銷駕
    駛執照，1 年禁考等情，此有裁決書、舉發通知單各1 紙附
    卷可稽。
  (二)又異議人張崇義於99年10月18日16時40分許，騎乘車牌號碼
    JJZ-700 號重型機車，行經新北市○○區○○路1 段23號前
    ，本應注意汽車行駛時，駕駛人應注意兩車併行之間隔，隨
    時採取必要之安全措施；右轉彎時，轉彎車應讓直行車先行
    。而依當時之情形，天候為雨天，夜間但有照明，道路為路
    面濕潤但無缺陷，亦無其他障礙物，視距良好之柏油市區道
    路，並無不能注意之情事，竟疏未注意兩車距離，亦未讓直
    行車先行，即率然自成功路1 段29巷右轉成功路，並左偏行
    駛，致許凱程騎乘車牌號碼731-ESF 號重型機車行駛於成功
    路上，見狀向左閃避不及，碰撞左側堤防牆面後倒地受傷。
    詎料張崇義於肇事後雖下車察看，然並未報警，亦未主動救
    護傷患即離去逃逸，嗣經許凱程報警並調閱監視器影片後循
    線查獲，核與告訴人許凱程於警詢及偵查中之指訴相符，復
    有道路交通事故現場圖、道路交通事故調查報告表、天主教
    耕莘醫院永和分院診斷證明書、監視器錄影光碟1 片暨翻拍
    照片6 張、現場照片16張及新北市政府車輛行車事故鑑定委
    員會100 年5 月25日新北車鑑字第1000628 號鑑定意見書、
    臺灣省車輛行車事故覆議鑑定委員會100 年8 月2 日覆議字
    第1006203100號函各1 份附卷可資佐證；又異議人上開肇事
    致人受傷而逃逸之行為，因亦涉犯刑法第185 條之4 之公共
    危險罪嫌，經檢察官提起公訴，由本院以100 年度交訴字第
    262 號判處有期徒刑7 月，緩刑2 年確定，此亦經本院依職
    權調取上開刑事案件卷宗全卷核閱無訛；從而，異議人上開
    駕車肇事致人受傷而逃逸之違規行為，事證明確，堪以認定
    。
  (三)按行政罰法第26條第1 項規定：「一行為同時觸犯刑事法律
    及違反行政法上義務規定者，依刑事法律處罰之。但其行為
    應處以其他種類行政罰或得沒入之物而未經法院宣告沒收者
    ，亦得裁處之」；又其他種類行政罰，係指罰鍰、沒入之外
    ，依行政罰法第2 條所規定之裁罰性不利處分，包含限制或
    禁止行為之吊銷證照處分。考上開條文之立法目的，係以一
    行為同時觸犯刑事法律及違反行政法上義務規定時，由於刑
    罰與行政罰同屬對不法行為之制裁，而刑罰之懲罰作用較強
    ，故依刑事法律處罰，即足資警惕時，實無再處以行政罰之
    必要，且刑事法律處罰，由法院依法定程序為之，較符合正
    當法律秩序，應予優先適用，但罰鍰以外之沒入或其他種類
    行政罰，因兼具維護公共秩序之作用，為達行政目的，行政
    機關仍得併予裁處。經查，本件異議人騎乘機車肇事致人受
    傷而逃逸之違規行為，係違反道路交通管理處罰條例第62條
    第3 項前段、第4 項前段、第67條第3 項之規定，依法應處
    以罰鍰及吊銷其駕駛執照，1 年內不得考領之行政罰，此詳
    前述。惟本件異議人上開違規行為，同時觸犯刑法第185 條
    之4 之公共危險罪，並經本院以100 年度交訴字第262 號判
    決有罪確定，此亦詳前述；本件異議人一行為同時觸犯刑事
    法律及違反行政法上義務規定，揆諸前揭行政罰法第26條第
    1 項前段規定，自應依刑事法律處罰，不得更對異議人處以
    行政罰性質之罰鍰處分；至於吊銷駕駛執照，1 年內不得考
    領之處分，因屬行政罰法第2 條第1 款所規定限制或禁止行
    為處分之其他種類行政罰，依前揭行政罰法第26條第1 項但
    書之規定，原處分機關仍得依法裁處之，不受異議人行為應
    依刑事法律處罰之限制。
五、綜上所述，本件異議人於上揭時、地，駕車肇事致人受傷而
    逃逸之違規行為，事證明確；原處分機關依道路交通管理處
    罰條例第62條第4 項前段（裁決書漏引第62條第3 項及第67
    條第3 項）之規定，裁處異議人罰鍰6,000 元，及吊銷駕駛
    執照，1 年內禁考，固非無據，惟原處分機關未及查明本件
    異議人同一違規行為，因亦觸犯刑事法律，業經法院判決有
    罪確定，已不得更對異議人處以行政罰性質之罰鍰處分，而
    仍對異議人裁處上開罰鍰，此部分認事用法，尚有未恰。至
    裁處吊銷異議人駕駛執照及1 年內不得考領駕駛執照之部分
    ，既屬為達成遏止肇事逃逸之不法行為，以維護道路交通用
    路權人安全法益之行政目的所必要之不利處分，依行政罰法
    第26條第1 項但書之規定，仍得裁處之，惟因本件肇事逃逸
    乃單一違規行為，原處分機關所為之處分應視為一整體而無
    從予以割裂，故仍應由本院撤銷原處分，並自為裁罰如主文
    所示。
據上論斷，依道路交通管理處罰條例第87條第2 項、道路交通事
件處理辦法第18條，裁定如主文。
中    華    民    國   100    年    12    月    14    日
                       刑事第七庭   法  官   魏 俊 明
上列正本證明與原本無異。
如不服本裁定，應於裁定送達後五日內敘明抗告理由，向本院提
出抗告狀。
                                    書記官   朱 烈 稽
中    華    民    國   100    年    12    月    16    日